臺灣屏東地方法院刑事判決　　　　　　　99年度訴字第1310號
公　訴　人　臺灣屏東地方法院檢察署檢察官
被　　　告　王德浩
上列被告因違反毒品危害防制條例案件，經檢察官提起公訴（99
年度毒偵字第1527號）本院判決如下：
    主  文
王德浩施用第一級毒品，處有期徒刑壹年。
    事  實
一、王德浩前因施用毒品案件，經觀察、勒戒後，因認有繼續施
    用毒品之傾向，再送強制戒治，於民國98年10月13日停止戒
    治處分釋放出所。詎猶不知悔改，仍於強制戒治執行完畢釋
    放後5 年內，基於施用第一級毒品之犯意，於99年5 月7 日
    下午6 時35分為警採尿時起回溯96小時內之某時，在不詳地
    點，無正當理由擅自施用第一級毒品海洛因1 次。嗣於99年
    5 月7 日，因另案通緝為警查獲，並經同意採尿送驗，結果
    呈嗎啡陽性反應，始查悉上情。
二、案經屏東縣政府警察局潮州分局報告臺灣屏東地方法院檢察
    署檢察官偵查起訴。
    理  由
一、按被告以外之人於審判外之陳述，雖不符刑事訴訟法第159
    條之1 至第159 條之4 之規定，而經當事人於審判程序同意
    作為證據，法院審酌該言詞陳述或書面陳述作成時之情況，
    認為適當者，亦得為證據。當事人、代理人或辯護人於法院
    調查時知有第159 條第1 項不得為證據之情形，而未於言詞
    辯論終結前聲明異議者，視為有前項之同意，同法第159 條
    之5 第1 項、第2 項定有明文。立法意旨在於傳聞證據未經
    當事人之反對詰問予以核實，原則上先予排除，惟若當事人
    已放棄反對詰問權，於審判程序中表明同意該等傳聞證據可
    作為證據，基於尊重當事人對傳聞證據之處分權，及證據資
    料愈豐富，愈有助於真實發見之理念，且強化言詞辯論主義
    ，使訴訟程序得以順暢進行，上開傳聞證據亦均具有證據能
    力。查本案據以認定被告犯罪事實存否之被告以外之人之言
    詞或書面陳述，被告及檢察官或於本院審理時，均同意作為
    證據，或於本院言詞辯論終結前，均未聲明異議，而本院審
    酌該言詞陳述及書面陳述作成之情況，未見有何不適當之情
    形，故依前開規定，均得為證據。
二、訊據被告王德浩矢口否認施用毒品犯行，辯稱：伊並無施用
    海洛因毒品，伊係因身體上疼痛難耐，遂以伊姊姊王瓊慧就
    診於高雄長庚紀念醫院所開之嗎啡錠止痛，故尿液檢驗結果
    含毒品反應云云。然查：
( 一) 被告於99年5 月7 日，因另案通緝為警查獲，並經同意採
    尿送驗，為其採集之尿液檢體（代號潮警分B00000000 ），
    經送臺灣檢驗科技股份有限公司以酵素免疫分析法及氣相層
    析質譜儀法檢驗，結果均呈嗎啡（即海洛因代謝物）陽性反
    應，有臺灣檢驗科技股份有限公司99年5 月25日KH/2010/00
    0000 00 號濫用藥物檢驗報告、屏東縣警察局潮州分局毒品
    案件尿液採證編號姓名對照表、屏東縣政府警察局潮州分局
    毒品類尿液初步檢驗結果報告各1 紙及初步檢驗照片2 幀在
    卷足考，而上開送驗之尿液係被告親自排放，且由其本人將
    該採尿瓶封緘並捺指印之事實，業經被告於警詢陳述明確及
    於本院準備程序中所不爭執，足見上開送驗之尿液確係被告
    於99年5 月7 日排放無疑。
(二)現今實務上辦理毒品案件，常用檢驗尿液中是否含有毒品反
    應之方法有免疫學分析法和層析法兩類。尿液初步檢驗係採
    用免疫學分析法，由於該分析法對結構類似之成分，亦可能
    產生反應，故初步檢驗呈陽性反應者，需採用另一種不同分
    析原理之檢驗方法進行確認。經行政院衛生署認可之檢驗機
    構係採用氣相層析質譜儀分析法（GC /MS）；以氣相層析質
    譜儀分析法進行確認者，均不致產生偽陽性反應。再查施用
    海洛因後，其於尿液中排出之最長時限，受施用劑量、施用
    方式、個人體質及其代謝情況等因素影響，因個案而異，施
    用海洛因一般可檢出之最長時間為海洛因服用後2 至4 天，
    此觀諸行政院衛生署管制藥品管理局92年6 月20日管檢字第
    0920004713號函、91年10月3 日管檢字第110436號函文意旨
    自明，而本案被告所採集之尿液，經依酵素免疫分析法初步
    篩檢，再依氣相層析質譜儀分析法確認，均呈施用海洛因後
    之嗎啡陽性反應，已如上述，並有屏東縣政府警察局潮州分
    局尿液採證編號姓名對照表、台灣檢驗科技股份有限公司濫
    用藥物尿液檢驗報告各1 紙可憑；上述鑑驗結果，均係檢驗
    機關以精密儀器科學檢驗方法所得之結論，自可憑信。從而
    被告於採尿前4 日即96小時內，確有施用第一級毒品海洛因
    甚明。
(三) 又被告雖辯稱其曾使用證人王瓊慧經醫院診斷所開立之嗎
    啡長效膜衣錠之藥物以致尿液檢驗結果含毒品反應云云，查
    ，服用嗎啡長效膜衣錠固可能導致排尿呈嗎啡陽性反應，有
    法務部法醫研究所99年6 月29日法醫毒字第0990003529號函
    在卷足考，然其經列為第一級管制藥品，限由醫師使用，且
    醫師非親自診察，不得施行治療、開給方劑或交付診斷書，
    有行政院衛生署食品藥物管理局99年10月1 日FDA 管字第09
    90057713號函1 紙，故縱如被告所言係使用上開藥品，然在
    未經醫師診治下，擅自服用，仍屬於法未合，足徵被告確有
    施用第一級毒品犯行。
(四)  再查被告前因施用毒品案件，經觀察、勒戒後，因認有繼
    續施用毒品之傾向，再送強制戒治，於民國98年10月13日停
    止戒治處分釋放出所，此有臺灣屏東地方法院檢察署刑案資
    料查註紀錄表及臺灣高等法院被告前案紀錄表各1 份在卷可
    參。從而，本件事證明確，被告經強制戒治執行完畢釋放後
    ，5 年內再犯本案施用海洛因之犯行堪予認定。
三、查海洛因係屬毒品危害防制條例第2 條第2 項第1 款所稱之
    第一級毒品，不得持有、施用，被告竟持以施用，核其所為
    ，係犯同條例第10條第1 項之施用第一級毒品罪。其施用前
    持有海洛因之低度行為，應為施用之高度行為所吸收，均不
    另論罪。爰審酌被告前經1 次觀察勒戒及1 次強制戒治，及
    於82年、87年、90年間分別有麻醉藥品管理條例、肅清煙毒
    條例經法院科刑處罰前案，仍未能戒除毒癮，猶犯本案施用
    毒品之犯行，顯見其無戒毒悔改之意，犯後復飾詞狡辯，態
    度非佳，浪費司法資源，並兼衡其施用毒品之動機、期間等
    一切情狀，量處如主文所示之刑。
據上論斷，應依刑事訴訟法第299 條第1 項前段，毒品危害防制
條例第10條第1 項，刑法第11條前段，判決如主文。
本案經檢察官潘國威到庭執行職務
中    華    民    國  100     年    5     月    3    日
                  刑事第三庭  審判長法  官  張世賢
                                    法  官  許嘉仁
                                    法  官  蕭筠蓉
以上正本證明與原本無異。
如不服本判決應於收受判決後10日內向本院提出上訴書狀，並應
敘述具體理由；其未敘述上訴理由者，應於上訴期間屆滿後20日
內向本院補提理由書（均須按他造當事人之人數附繕本）「切勿
逕送上級法院」。
中    華    民    國   100    年    5     月    3    日
                                    書記官  張語恬
毒品危害防制條例第10條
施用第一級毒品者，處六月以上五年以下有期徒刑。
施用第二級毒品者，處三年以下有期徒刑。